【裁判字號】    99,抗更(一),147
【裁判日期】    990514
【裁判案由】    假處分
【裁判全文】
臺灣高等法院臺中分院民事裁定  99年度抗更(一)字第147號
抗  告  人 大湖休閒企業有限公司
法定代理人 丙○○
抗  告  人 和成國際投資顧問有限公司
法定代理人 甲○○
相  對  人 苗栗縣大湖地區農會
法定代理人 乙○○
訴訟代理人 林助信律師
上列抗告人與相對人等間假處分事件，對於中華民國98年9月21
日臺灣苗栗地方法院98年裁全字第408號裁定提起抗告，經最高
法院第一次廢棄發回，本院裁定如下：
    主  文
抗告駁回。
抗告及發回前第三審程序費用均由抗告人負擔。
    理  由
一、按債權人就金錢以外之請求因請求標的之現狀變更，有日後
    不能強制執行，或甚難強制執行之虞，欲保全強制執行者，
    得聲請假處分。又當事人於爭執之法律關係有定暫時狀態之
    必要者，亦得為假處分，民事訴訟法第532條、第538條分別
    定有明文。所謂法律關係，指金錢以外，凡適於為民事訴訟
    標的，有繼續性者，皆屬之。至所謂爭執之法律關係，有定
    暫時狀態之必要者，係指因避免重大之損害或因其他情事，
    有就爭執之法律關係，定暫時狀態之必要者而言。聲請定暫
    時狀態之假處分，祇須合於前開條文規定，即應准許。又假
    處分僅為保全強制執行方法之一種，苟合於上開假處分條件
    ，並經債權人敘明假處分之原因存在，法院即得為准許假處
    分之裁定（最高法院94年度台抗字第267號裁判要旨參照）
    。
二、本件假處分事件，相對人即債權人對抗告人即債務人大湖休
    閒企業有限公司、和成國際投資顧問有限公司向原法院聲請
    假處分，原法院於民國（下同）98年9月21日98年裁全字第4
    08號裁定以當事人間存有爭執之法律關係，依本件相對人即
    債權人提出之文件，應認本件相對人即債權人已就聲請假處
    分之請求及假處分之原因提出證據以供釋明，雖釋明有所不
    足，惟本件相對人即債權人已陳明願供擔保以補釋明之不足
    ，其請求自應准許。本件抗告人即債務人不服原法院裁定向
    本院提起抗告，本院亦於98年12月23日以98年抗字第571號
    裁定，認本件合於假處分要件，並經相對人敘明假處分之原
    因存在，原法院為准許假處分裁定並無不合，駁回其抗告，
    本件抗告人即債務人仍不服本院裁定，向最高法院再為抗告
    ，經最高法院於99年2月25日99年台抗字第160號裁定以：「
    本件相對人聲請假處分，固據提出建物登記簿謄本、租賃契
    約書、照片18張、存證信函、委託經營合約書、苗栗地院公
    證書、大湖公司結束營業股東協議書、買賣契約書、律師函
    、大湖公司之網路公司資料查詢、申請書等證據。然查各該
    文件是否足以認相對人就假處分之原因已有所釋明？‧‧‧
    本院前審未說明上開文件如何能謂對假處分之原因已有所釋
    明，遽而維持原法院所為酌定擔保金額准予假處分之裁定，
    自屬適用民事訴訟法第538條、第538條之4、第533條、第52
    6條第1項、第2項顯有錯誤。」等語，廢棄本院前審98年抗
    字第571號裁定，發回本院更為裁定後，相對人具狀主張「
    於本案訴訟（即台灣苗栗地方法院98年度重訴字第34號）中
    ，相對人係主張拆除（裝潢設備及其加建）、回復原狀、金
    錢賠償等，乃係因抗告人等所為無權占有、侵權行為等行為
    ，而抗告人大湖公司稱有租賃權，係依相對人97年4月28日
    函文（原法院98裁全第408號卷第28頁）為主張，惟該函文
    並未同意或致使抗告人大湖公司對系爭建物取得租賃權，且
    抗告人大湖公司亦未對該函文所示之付款條件已有履行，抗
    告人大湖公司屢屢辯稱對系爭建物有租賃權、有繳納租金（
    未見提出證據）等語，而相對人認為係無權占有，並無租賃
    權存在，詳觀本件相關歷審卷內資料即可明瞭，足見相對人
    與抗告人大湖公司間確實有租賃之爭執關係存在。‧‧‧再
    者，抗告人大湖公司原占用系爭建物之權源，係源自鼎雅公
    司將經營權委託伊公司行使（是否真實暫不論究）、轉承租
    取得占有，有苗栗縣政府98年12月16日府商工字第09802171
    61號函等及其附件共4件可參（最高法院99年台抗字第160號
    卷第51至54頁），既然鼎雅公司已遭相對人終止租約並取得
    執行名義在案，抗告人大湖公司原所占用系爭建物之權源，
    於鼎雅公司遭相對人終止租約時，即已消滅，豈有抗告人大
    湖公司與鼎雅公司間之經營關係或轉承租關係，遠大於相對
    人與鼎雅公司之租賃契約？原一審法院於履勘系爭建物時，
    已明確確認系爭建物頂樓現遭抗告人大湖公司施工中，尚未
    完工，足見相對人於本案所請求之拆除及回復原狀，其建物
    內部情狀已有變更，且抗告人大湖公司等派員佔據系爭建物
    已久，抗告人和成公司更明目張膽懸掛招牌於系爭建物外，
    亦且系爭建物前經相對人以鐵鍊將系爭建物大門上鎖，仍遭
    抗告人等派員剪斷，再度強行佔據，並就頂樓加建繼續施工
    ，足以使相對人無法就系爭建物有所使用，甚至排除相對人
    對系爭建物所有權之行使，而導致相對人原可順利取回系爭
    建物並再度為出租，卻無法出租、利用，確實已造成相對人
    有重大之損害，而持續施工，即有可能對系爭建物之結構等
    有急迫之危險存在，並因違法增建系爭建物而使相對人遭受
    裁罰之危險。」等語，是以堪認任令認抗告人及其所屬員工
    進入系爭建物，除不利於系爭建物之使用收益外，更徒增抗
    告人就系爭建物持續加建或對系爭建物內增建之可能性，將
    致本案訴訟中就相對人可請求拆除之範圍無以確定，且頂樓
    之加建實有可能對系爭建物之結構產生急迫之危險存在，且
    倘相對人因動產附和理論而取得增建、加建或裝潢設備之所
    有權，亦可能因抗告人將裝潢設備等為所有權移轉而徒增日
    後法律上之複雜性，是以應認符合民事訴訟法第538條第1項
    所定，於爭執之法律關係，為避免急迫之危險及防止法律關
    係趨於複雜而有必要定暫時狀態之情形；又相對人所提起之
    本案訴訟，除主張系爭建物之加建及其裝潢設備必須拆除搬
    遷外，尚主張應就系爭建物予以回復原狀或回復不能之給付
    ，是原裁定准予之假處分仍屬保全執行，與終局執行仍屬有
    間。揆諸上開最高法院裁判要旨說明，本件合於上開假處分
    條件，並經相對人釋明假處分之原因存在，雖其釋明尚有些
    許不足，然相對人已陳明願供擔保以代釋明，原法院為准許
    假處分之裁定並無不合。抗告意旨指摘原裁定不當，求予廢
    棄改判，為無理由，應予駁回。
三、據上論結，本件抗告為無理由，爰依民事訴訟法第495條之1
    第1項、第449條第1項、第95條、第78條，裁定如主文。
中    華    民    國    99    年    5     月    14    日
                民事第二庭    審判長法  官  邱森樟
                                    法  官  謝說容
                                    法  官  蔡秉宸
以上正本係照原本作成。
如不服本裁定應於裁定送達後10日內向本院提出抗告理由狀（須
按他造人數附具繕本），並繳納抗告裁判費新台幣1,000元。
                                    書記官  洪麗華
中    華    民    國    99    年    5     月    14    日
                                                      Ｓ

司法院資訊處製作；財團法人民間司法改革基金會備份。
